臺灣臺南地方法院民事判決　　　　　　 100年度家訴字第58號
原　　　告　蘇文博
訴訟代理人　許世烜律師
　　　　　　黃郁蘋律師
被　　　告　郭淑敏
上列當事人間請求宣告分別財產制事件，本院於中華民國100年4
月7日言詞辯論終結，判決如下：
    主    文
被告蘇文博與被告郭淑敏應改用夫妻分別財產制。
訴訟費用新臺幣參仟元由被告負擔。
    事實及理由
一、原告起訴主張：兩造於民國78年11月3日結婚，未曾約定夫
    妻財產制，應適用法定財產制，兩造於99年1月20日簽署分
    居及分產協議前。早已分居，迄今已超過一年，難於維持共
    同生活，爰依民法第1010條第1項及第2項規定，請求宣告兩
    造改用分別財產制等語，並聲明：如主文第1項所示。
二、被告則以：兩造自98年10月起分居迄今，已經一年多未同居
    ，且已無法維持共同生活等語，並聲明：駁回原告之訴。
三、按夫妻未以契約訂立夫妻財產制者，除本法另有規定外，以
    法定財產制，為其夫妻財產制；又夫妻難於維持共同生活，
    不同居已達六個月以上時，法院因夫妻一方之聲請，得宣告
    改用分別財產制，民法第1005條、第1010條第2項後段分別
    定有明文。而所稱「夫妻難以維持共同生活不同居已達六個
    月以上，法院得因夫妻之一方請求，宣告改用分別財產制」
    之規定，其立法理由略以「如夫妻感情破裂，不能繼續維持
    家庭共同生活，且事實上不同居已達六個月以上時，如原採
    法定財產制或分別財產制以外之約定財產制者，茲彼此既不
    能相互信賴，自應准其改用分別財產制，俾夫妻各得保有其
    財產所有權、管理權及使用收益權，減少不必要之困擾。」
    。又夫妻之一方依民法第1010條規定請求法院宣告改用分別
    財產制，應依民事訴訟程序提起形成之訴，由法院以形成判
    決變更夫妻間之財產關係；夫妻難於維持共同生活，不同居
    已達六個月以上時，縱其事由應由夫妻之一方負責，該應負
    責之一方亦非不得依該條規定請求宣告改用分別財產制。（
    最高法院93年度台上字第1878號裁判意旨可資參照）。
四、原告主張兩造為夫妻關係，自98年10月起分居迄今已逾6 個
    月之事實，業據原告提出戶籍謄本、協議書為證，上開協議
    書第9點，業已確認兩造自99年1月20日簽立協議書前早有分
    居協議，且為被告所不爭執（見本院100年4月7日言詞辯論
    筆錄），堪認為真實。查兩造婚後未曾訂立夫妻財產制契約
    ，有本院查詢表在卷可稽，且兩造夫妻難於維持共同生活，
    不同居逾6個月以上，無論有無離婚事由，或婚姻破綻應由
    何造負責，參之上開說明，已經符合宣告改用夫妻分別財產
    制之情形。從而，原告請求判決宣告兩造間夫妻財產制改用
    分別財產制，尚非無據，其訴應予准許。經查，原告支出訴
    訟費用第一審裁判費新臺幣3,000元，應由被告負擔，爰確
    定如主文第2項所示。
五、結論：本件原告之訴為有理由，並依民事訴訟法第78條、第
    87條第1項，判決如主文。
中    華    民    國   100    年    4     月    21    日
                      家事法庭    法  官  郭貞秀
以上正本係照原本作成。
如對本判決上訴，須於收受判決正本送達後20日內向本院提出上
訴狀，並繳納上訴費及附具繕本。
中    華    民    國   100    年    4     月    21    日
                                  書記官  鄭隆慶